【裁判字號】    89,上易,677
【裁判日期】    890406
【裁判案由】    詐欺等
【裁判全文】
臺灣高等法院刑事判決                  八十九年度上易字第六七七號
    上  訴  人
    即  自訴人  甲○○
    被      告  乙○○
右上訴人，因自訴被告乙○○詐欺等案件，不服臺灣板橋地方法院八十八年度自緝字
第二號，中華民國八十八年十二月二十四日第一審判決，提起上訴，本院判決如左：
    主    文
原判決關於侵占罪部分撤銷。
乙○○意圖為自己不法之所有，而侵占對於業務上所持有之物，處有期徒刑陸月。
其他上訴駁回。
    事    實
一、乙○○於民國八十六年間因違反麻醉藥品管理條例案件，經台灣板橋地方法院判
    處有期徒刑六月，於八十六年十二月十五日因羈押期滿執行完畢（不構成累犯）
    ，於羈押前之八十六年初，乙○○與甲○○合夥，在乙○○台北縣中和市○○路
    ○段二四二巷十九弄十七號一樓住宅共同開設電動玩具店，乙○○提供上開住所
    ，甲○○則提供電動玩具共三十三台（內含ＩＣ板七十餘塊）由乙○○在上址負
    責經營上開電動玩具店，乙○○為從事業務之人，竟意圖為自己不法之所有，於
    八十六年八月間某日將其持有之上開電動玩具悉數盜賣（金額不詳，當時市值約
    新台幣二十餘萬元），所得款項，悉數侵占入已。
二、案經甲○○提起自訴。
    理    由
一、訊據被告乙○○坦承有與甲○○合開經營電動玩具店之事，惟矢口否認伊有侵占
    犯行，並辯稱：於八十六年五、六月間已結束營業，有託友人通知甲○○取回機
    台，林某不理，乃於八十六年八月間將上開電動玩具均託友人丟棄於華中橋下，
    伊並未盜賣云云，惟查右揭犯罪事實已據自訴人甲○○指訴綦詳，且有被告所立
    之切結書一紙、本票二紙附卷可稽，而被告亦不否認有因合夥而收受甲○○之電
    動玩具且經營數月，則該電動玩具應仍具相當價值，自無任意棄置之理；又被告
    所稱透過友人梁漢傑通知自訴人取回機台等事，惟為甲○○所否認，原審曾提訊
    「梁漢傑」然梁某供稱不認識兩造（見原審自卷第四十七頁），而被告亦無法舉
    證確有其事，又無法提供真正「梁漢傑」地址供本院傳訊查證，則其上開所稱透
    過梁某通知自訴人領回之供詞是否屬實，已屬可疑，而被告所稱載走電動玩具之
    「朋友」始則稱：是叫「志勇」的人載去丟掉（見原審自緝卷第五四頁），其後
    於審理時則稱係朋友「陳季虹」拿去丟掉了（見原審卷第八九頁），其於本院調
    查時亦稱係叫「陳季虹」之人丟掉，經本院諭知令其帶同該朋友到庭，惟乙○○
    並未帶該證人到庭，且供陳亦無該朋友之地址，本院亦無從查證，則其所辯託朋
    友丟棄之事亦難認為真正，參以該電動玩具仍具相當價值，已據自訴人多次供陳
    在卷，被告竟辯稱將之丟棄與常情並不符合，況被告被發現盜賣後並立具切結書
    、本票交付自訴人，足見被告盜賣後將款項侵占之事不虛，雖被告又辯稱切結書
    等係被自訴人逼迫所為，惟亦無法舉證證明，是其所辯，核均屬諉責之詞，不足
    採信，其犯行自堪認定。
二、核被告所為係犯刑法第三百三十六條第二項之業務侵占罪。原審不察，竟認不構
    成侵占犯行，而為其無罪判決之諭知，自有未洽，上訴人上訴經核為有理由，自
    應由本院將原判決侵占罪部分撤銷改判，爰審酌被告品行、犯罪之動機、目的、
    手段、所得及被害人所受損害等一切情狀，處如主文第二項所示之刑，以示懲儆
    。
三、自訴意旨另以被告盜賣店內電動機具三十三台及ＩＣ板七十餘塊，及未交付經營
    所得財物新台幣九十二萬六千元後，經自訴發現要求其賠償，其即簽下本票及切
    結書，保證還錢，詎至本票到期日前即開始避不見面，始知受騙，因認被告另犯
    詐欺罪嫌云云，惟查本案被告盜賣電動玩具行為已構成侵占罪行已如上述，而其
    嗣後坦承犯行，願賠償自訴人損失，立具本票、切結書而未依約履行，就此行為
    觀之，被告無另使自訴人陷於錯誤而交付財物問題，則其不履行應屬民事債務糾
    紛，再本件店內電動玩具並沒有作帳，只有開分表，自訴人是依據開分表去計算
    出所得的，每個月都有去抄錄一次計算出營業所得，於同年五、六月間結算後，
    被告共積欠九十多萬元，亦據自訴人於原審供陳在案，被告亦無何行為使自訴人
    陷於錯誤之事，原審因認與刑法之詐欺罪主體有間，而諭知無罪，經核並無違誤
    ，此部分上訴人之上訴為無理由，應予駁回。
據上論斷，應依刑事訴訟法第三百六十八條、第三百六十九條第一項前段、第三百六
十四條、第三百四十三條、第二百九十九條第一項前段，刑法第三百三十六條第二項
，罰金罰鍰提高標準條例第一條前段，判決如主文。
中     華     民     國    八十九   年       四       月        六      日
                             臺灣高等法院刑事第十庭
                                 審判長法  官  蔡  長  溪
                                       法  官  楊  貴  志
                                       法  官  溫  耀  源
右正本證明與原本無異。
不得上訴。
                                       書記官  陳  明  琴
中     華     民     國    八十九   年       四       月        八      日
附錄本案論罪科刑法條全文：
刑法第三百三十六條
對於公務上或因公益所持有之物，犯前條第一項之罪者，處一年以上七年以下有期徒
刑，得併科五千元以下罰金。
對於業務上所持有之物，犯前條第一項之罪者，處六月以上五年以下有期徒刑，得併
科三千元以下罰金。
前二項之未遂犯罰之。


司法院資訊處製作；財團法人民間司法改革基金會備份。
